【裁判字號】    89,自,62
【裁判日期】    901217
【裁判案由】    詐欺
【裁判全文】
臺灣花蓮地方法院刑事判決                            八十九年度自字第六二號
    自  訴  人  庚○○
    擔當自訴人  臺灣花蓮地方法院檢察署檢察官
    被      告  乙○○
右列被告因詐欺案件，經自訴人提起自訴，本院判決如左：
    主  文
乙○○連續意圖為自已不法之所有，以詐術使人將本人之物交付，處有期徒刑參月，
如易科罰金，以參佰元折算壹日。緩刑參年。
    事  實
一、乙○○係蓬發工程行之負責人，基於概括之犯意，意圖為自己不法之所有，於民
    國八十九年七月五日起，至九月間二十日止（五日或二十日為發薪水日），對其
    所經營工程行之工人子○○、丙○○、丑○○、戊○○、楊國、甲○○、己○○、丁○○、癸○○、辛○○、壬○○、庚○○詐稱願代其投保團體意外保險，
    其保險金額為每年每人新台幣（下同）一千五百元，使庚○○等人受騙後，同意
    於當月五日或二十日所核發之薪水中，由乙○○扣取一千五百元作為投保團體意
    外險之保險費用，然乙○○並未為渠投保，嗣因庚○○等人因搭乘該工程行之工
    程車下班時發生車禍，庚○○等人均有受傷害，事後遲未由保險公司處獲得理賠
    ，始知受騙。
二、案經庚○○提起自訴。
    理  由
一、訊據被告乙○○固承認該企業社，原有以十個工人為一單位投保一個團體意外險
    ，庚○○等十三人本來要另外為他們投保一份意外險，而且有向自訴人等收取團
    體保險之保險費一千五元，於事後來不及為他們辦理投保手續，就因去工地工作
    時發生車禍，所以才退還庚○○等人每人一千五百元之保險費等情不諱，惟否認
    有詐欺犯行，辯稱：他於八十九年八月三十一日工程車發生車禍後，才對庚○○
    等人收取保險費，不是在車禍發生之前收取保險費云云。惟查，右揭事實，業據
    自訴人指訴綦詳，核與證人即同經被告由薪資中扣繳保險費之工人甲○○、丑○○、癸○○、辛○○、丙○○、子○○等人證述老闆有要為他們投保意外險，並
    在薪水中扣保險費一千五百元，均是在領薪水之當日五日或二十日時扣款，但卻
    沒有為他們投保等情節相符，並有被告乙○○於八十九年十月二十三日退還上開
    被害人戊○○、楊國、甲○○、丑○○、己○○、丁○○、癸○○、辛○○、
    壬○○、丙○○、子○○等人一千五百元保險費之退款證明書、和解書各一份附
    卷可稽。查被告於八十九年七月間起至同年九月間止，均以為被害人等人辦理意
    外險保險，並分別於薪水中扣下保險費一千五百元，然事後均未為其投保，而辦
    理保險費之手續並不困難，且被告所經營之企業社先前亦曾為其他員工辦理過團
    體意外險，當可委由企業社其他人員辦理，亦有團體保險單在卷可查，因而被告
    所稱去香港致來不及辦理之辯詞並不可採。事證明確，被告詐欺犯行堪以認定。
二、核被告所為係犯有刑法第三百三十九條第一項詐欺取財罪。核被告所為數行為，
    時間緊接，所犯罪名相同，顯係出於概括之犯意為之，為連續犯，爰依刑法第五
    十六條之規定以一罪論，並加重其刑。被告除自訴狀所記載之詐騙自訴庚○○保
    險費之行為外，其餘如事實欄所述之被告對於該企業社其他工人所為詐騙保險費
    之犯行，自訴狀雖未敘及，而由本院於調查時發現，惟此部分事實與自訴事實部
    分有連續犯關係，屬裁判上一罪，為起訴效力所及，本院併予審理。爰審酌被告
    之犯罪動機、手段、目的、所生危害，事後均已歸還被害人所損失之金錢，犯後
    態度等情狀，量處如主文所示之刑，並諭知易科罰金之折算標準。又被告行為後
    ，刑法第四十一條業於九十年一月四日修正為：「犯最重本刑為五年以下有期徒
    刑以下之刑之罪，而受六月以下有期徒刑或拘役之宣告，因身體、教育、職業或
    家庭之關係，執行顯有困難者，得以一元以上三元以下折算壹日，易科罰金。」
    ，並於九十年一月十日經總統公布施行，被告行為後法律既有變更，比較新舊法
    的結果，修正後之規定對被告較為有利，依刑法第二條第一項前段的規定，應適
    用裁判時的新法，即裁判時之刑法第四十一條第一項前段規定，定其易科罰金之
    折算標準。又被告前未曾受有期徒刑以上刑之宣告，有台灣高等法院被告全國前
    案紀錄表可按，其因一時失慮，偶罹刑典，事後已坦承犯行，深具悔意，經此刑
    之宣告後，應知警惕而無再犯之虞，本院因認暫不執行其刑為當，予以宣告緩刑
    ，用啟自新。
據上論斷，應依刑事訴訟法第三百四十三條、第三百三十一條第二項、第二百九十九
條第一項前段，刑法第二條第一項前段、第五十六條、第三百三十九條第一項、第四
十一條第一項前段、第七十四條第一款，罰金罰鍰提高標準條例第一條前段、第二項
，判決如主文。本案經檢察官李子春到庭執行職務。
中      華      民      國    九十      年     十二     月     十七     日
                              臺灣花蓮地方法院刑事庭
                                  法  官  吳  順  龍
右正本證明與原本無異。
如對本判決不服，應於送達後十日內，向本院提出上訴狀。（應抄附繕本）告訴人或
被害人如對於本判決不服者，應具備理由請求檢察官上訴，其上訴期間之計算係以檢
察官收受判決正本之日期為準。
                                  法院書記官
中      華      民      國    九十      年     十二     月     二十     日
附錄本判決論罪之法律條文：
刑法第三百三十九條第一項：
意圖為自己或第三人不法之所有，以詐術使人將本人或第三人之物交付者，處五年以
下有期徒刑、拘役或科或併科一千元以下罰金。


司法院資訊處製作；財團法人民間司法改革基金會備份。
